臺灣橋頭地方法院民事判決
111年度訴字第304號
原      告  黃育儀（原姓名：黃玉蘭）

訴訟代理人  王淙憲  
被      告  林禹岑  
            林品均  
兼  共  同
訴訟代理人  林松鶴  

上列當事人間請求損害賠償事件，本院於民國111年5月16日言詞
辯論終結，判決如下：
    主      文
原告之訴及假執行之聲請均駁回。
訴訟費用由原告負擔。
    事實及理由
一、原告主張：原告與被告甲○○為甥舅關係，被告甲○○與被告丙○○、乙○○為父女關係。原告於民國107年8月27日向被告3人
    承租門牌號碼高雄市○○區○○路00○0號房屋（下稱系爭房屋）
    ，租賃期間自108年1月1日起至120年1月1日止，每月租金新
    台幣（下同）6,000元，並經兩造簽訂房屋租賃契約（下稱
    系爭租約）。原告前為承租系爭房屋居住，如附表一所示支
    出裝置水電表及拉線、防水、裝潢、修繕、水塔等費用共計
    588,267元。然被告甲○○於租賃期間不斷騷擾原告，為此原
    告私下曾與被告丙○○、乙○○詳談該如何解決此問題。原告不
    堪被告甲○○長期半夜騷擾，導致原告睡眠品質不好，始被迫
    搬離系爭房屋。原告並無系爭租約第14條被告得終止租約之
    情形，係被告提前於109年底單方面表示終止系爭租約。兩
    造間租約存在及被告甲○○阻撓原告居住之情事，業經本院11
    0年度訴字第325號傷害等案件刑事判決認定被告甲○○犯強制
    罪屬實。為此，爰依民法第227條第2項債務不履行損害賠償
    之法律關係，提起本件訴訟等語。並聲明：㈠被告應給付原
    告588,267元，及自起訴狀繕本送達之翌日起至清償日止，
    按年息5%計算之利息。㈡願供擔保，請准宣告假執行。
二、被告均以：被告甲○○僅同意系爭房屋供奉神明使用，若因神
    明法事或慶典活動時間過晚勞累，供原告暫時休息，不可作
    為長期居家用途，是以系爭租約未載明使用場所地址及範圍
    ，原告亦未繳納每月6,000元之租金或交付1 萬2000元之押
    租金。至於被告丙○○、乙○○簽名係因與原告素未謀面，從無
    互動，然系爭房屋使用期過長，被告甲○○擔憂自己過世，乃
    介紹原告與被告丙○○、乙○○認識，並告知因血親關係幫助原
    告之善意，並非同意出租。又原告主張修繕費用部分，係為
    供奉神明須更改原建築結構。原告偽稱未有認識修改工程之
    包商，委託被告甲○○找包商處理工程所有事宜，包商與被告
    甲○○係多年好友，不計成本幫忙處理工程，因他們也知係為
    供奉佛祖神明，故有奉獻心意。所付工程款多屬流水帳，被
    告甲○○付出應有10餘萬元，當時言明由原告負擔部分工程款
    以示誠意。嗣於107年7月中旬至109年10月間，原告與被告
    甲○○因種種因素產生不快之事，原告並於106年10月4日凌晨
    ，教唆其同居人傷害及辱罵被告甲○○，原告又立即報警，欲
    製造互毆假象，惟被告甲○○並未還手，經臺灣橋頭地方檢察
    署檢察官以110年度偵字第1864號為不起訴處分。被告甲○○
    對本院110年度訴字第325號刑事判決不服，會另行提起上訴
    。原告自不得繼續非法占用系爭房屋，乃於109年10月17日
    至22日自行搬離，被告甲○○未曾單方面終止租約，亦未驅離
    原告，是原告主張並無理由等語置辯。並聲明：㈠原告之訴
    及假執行之聲請均駁回。
    ㈡如受不利益之判決，願供擔保，請准為免於假執行之宣
　　告。
三、兩造不爭執事項如下：
  ㈠原告與被告甲○○為甥舅關係，被告甲○○與被告丙○○、乙○○為
    父女關係。
　㈡原告、連帶保證人即原告胞妹黃韋澍、被告甲○○、丙○○、乙○○有在系爭租約上簽名。　　
　㈢系爭房屋未辦保存登記，亦無稅籍登記。　
　㈣原告曾占有使用系爭房屋，於109年10月間遷離。
　㈤原告有支出系爭房屋相關費用。
四、本件爭點如下：
  ㈠兩造間就系爭房屋有無租賃關係存在？
　㈡被告是否提前於109年10月間片面終止租賃契約？
  ㈢原告請求被告賠償如附表所示損害共588,267元，有無理由？
五、本院得心證之理由如下：
　㈠按當事人互相表示意思一致者，無論其為明示或默示，契約
    即為成立；稱租賃者，謂當事人約定，一方以物租與他方使
    用、收益，他方支付租金之契約，民法第153條、第421條定
    有明文。查系爭租約記載租期自108年1月1日至120年1月1日
    、租賃標的、租金每月6,000元明確，被告亦不爭執原告、
    連帶保證人黃韋澍（原姓名黃湋淑）、被告甲○○、丙○○、乙○○有在系爭租約上簽名之事實，有系爭租約可考（見110年
    度補字第778號卷，下稱補卷，第15至17頁），及原告與被
    告丙○○、乙○○之簡訊對話可憑（見110年度審訴字第943號卷
    ，下稱審訴卷，第77至95頁），足見兩造間有系爭租約之法
    律關係，堪以認定。被告辯稱未同意出租、僅提供原告暫時
    休息云云（見審訴卷第41頁），委無可採。至於原告有無依
    約給付每月6,000元租金，係是否履行承租人債務之問題，
    無礙於租賃關係存在之認定。
　㈡按當事人主張有利於己之事實者，就其事實有舉證之責任，
    民事訴訟法第277 條前段定有明文。原告主張與被告3人間
    有系爭租約，卻遭被告於109年底單方終止租約而提前解約
    云云。惟依原告所述，係因不堪被告甲○○長期半夜騷擾、阻
    撓居住，導致睡眠品質不好，始被迫搬離系爭房屋乙情（見
    補卷第10頁、審訴卷第75頁），及本院110年度訴字第325號
    刑事判決認定被告甲○○妨害原告胞妹黃韋澍使用房屋之事實
    ，均非被告3人有何終止租約之意思表示，亦非被告未提供
    合於系爭租約之租賃物，是難認被告3人有何提前終止或解
    約情事，原告請求賠償，應屬無據。
　㈢且按因可歸責於債務人之事由，致為不完全給付者，債權人
    得依關於給付遲延或給付不能之規定行使其權利；因不完全
    給付而生前項以外之損害者，債權人並得請求賠償，民法第
    227條定有明文。又按損害賠償之債，以有損害之發生及有
    責任原因之事實，並二者之間，有相當因果關係為成立要件
    。所謂相當因果關係，係指依經驗法則，綜合行為當時所存
    在之一切事實，為客觀之事後審查，認為在一般情形下，有
    此環境、有此行為之同一條件，均可發生同一之結果者，則
    該條件即為發生結果之相當條件，行為與結果即有相當之困
    果關係。反之，若在一般情形上，有此同一條件存在，而依
    客觀之審查，認為不必皆發生此結果者，則該條件與結果並
    不相當，不過為偶然之事實而已，其行為與結果間即無相當
    因果關係（最高法院110年度台上字第1114號判決參照）。
    原告主張支出如附表所示費用乙情，雖有匯款申請書回條、
    施工明細、估價單、收據、台灣電力公司繳費憑證、台灣自
    來水公司繳費憑證、送貨單、丁○○○○○○之111年5月3日陳報
    狀可考（見補卷第19至33頁、訴卷第37頁），
　　尚堪採信。然本件難認被告提前終止租約，自難認被告有可
    歸責事由致未履行出租人義務。且如附表所示項目暨費用本
    係原告為入住系爭房屋所須支出之維修費用，而原告終須搬
    離系爭房屋，自難謂係原告因無法繼續承租所受損害。是以
    ，尚難認原告支出費用一事與原告須搬遷乙情間，兩者有何
    相當因果關係存在，則原告請求被告賠償，洵屬無據。
　㈣從而，原告依民法第227條第2項規定，請求被告賠償，為無
    理由，應予駁回；假執行之聲請，併與駁回。
六、本件事證已臻明確，兩造其餘攻擊、防禦方法及舉證，均與
    本件判決結果不生影響，不另論述，附此敘明。
七、據上論結，本件原告之訴為無理由，依民事訴訟法第78條，
    判決如主文。
中    華    民    國   111    年    5     月    30    日
                  民事第三庭  法  官  李俊霖
以上正本係照原本作成。
如對本判決上訴，應於送達後20日內向本院提出上訴狀（須附繕
本）。如委任律師提起上訴者，應一併繳納上訴審裁判費。 　
中　　華　　民　　國　　111 　年　　5 　　月　　31　　日
                              書記官  黃莉君
附表：
編號 項目 金額（新台幣） 證據  1 鐵皮屋修繕費用 350,000元 第一銀行匯款申請書回條  2 裝潢3間房間及客廳、佛廳費用 90,000元 收據一紙  3 裝製電表、拉線費 45,000元 估價單一紙  4 電燈、管線、開關等費用 22,500元 估價單一紙  5 電、水及水設計費 4,092元＋629元＋3,600元＝8,321元 收據一紙  6 線補費 3,300元 繳費憑證一紙  7 申請自來水費 19,846元 繳費憑證一紙  8 拉線施工 5,500元 收據一紙  9 馬達安裝 10,000元 收據一紙  10 水塔1.5噸1台 12,000元 收據一紙  11 LED 40w雙管（含線路)4組 8,000元 收據一紙  12 木屋防水漆 6,000元 送貨單一紙  13 防水工程 7,800元 送貨單一紙                 合計  588,267元